臺灣苗栗地方法院民事判決
110年度簡上字第17號
上  訴  人  林思葭  
訴訟代理人  郭德田律師
複代理人    蔡佳融律師
被上訴人    黃鈺棋  
上列當事人間請求侵權行為損害賠償事件，上訴人對於民國109
年12月14日本院苗栗簡易庭109年度苗簡字第189號第一審判決提
起上訴，本院於民國110年10月13日辯論終結，判決如下：
　　主 　 文
上訴駁回。
第二審訴訟費用由上訴人負擔。     
    事實及理由
一、被上訴人起訴主張：上訴人明知朱盛宏為被上訴人之夫，為
    有配偶之人，上訴人仍與朱盛宏於民國107年9月21日，在朱
    盛宏使用之自用小客車（下稱系爭車輛）內，相約前往泰國
    遊玩及為下列對話：「男：薇閣假日2小時。…女：那我不如
    去168。是嗎？他應該頒VIP給我們。男：哈哈哈…，真的蠻
    常去的。女：去到都已經…買兩套票券了」、「女：他們性
    生活就很好啊。男：你喜歡這個人，然後他那個，還是他天
    賦異稟，一次都可以做三個小時。女：沒有他體力不好，但
    是他就覺得他性生活很滿足，有被滿足到。男：那應該是沒
    有認識你。女：應該是沒有認識到你吧。你都可以做超久，
    完全可以符合他的條件。…可是有時候我會覺得有做就好，
    可是就是有時候，可是我發現跟你就是不能只是有做就好。
    …因為我自己也會想要。但是就是覺得有就好，不用那個品
    質，可是我覺得我跟你是真的有品質，我覺得還不錯」、「
    女：就是你被挑起前戲的慾望的時候，然後男生就說我想射
    了。…我們第一次就是這樣，…你就突然跟我說：ㄟ，我想射
    了，我只能哦，好啊，然後你說等一下，然後結果都沒有射
    ，然後隔天去搭飛機我都覺得…我隔天去搭飛機，腳超酸的
    ，然後我還要去韓國一直走路」、「女：ㄟ有一次我是不是
    把你搖出來？…那就是難怪你說你會喜歡在上面。」等內容
    ，並有談論朱盛宏欲離婚、朱盛宏之2名未成年子女長相與
    其母是否相似等情，復發生長達40分鐘以上愛撫、對朱盛宏
    之性器官口交等親密行為；上訴人與朱盛宏又於107年9月24
    日，在系爭車輛內為下列對話：「女：那你擠你雞雞上面的
    痘痘就好了阿。」、「女：我每次要吸那邊的時候…我都有
    點覺得好像要破什麼叢林的障礙你知道嗎？…然後舌頭都很
    忙。」、「女：你剛剛有沖澡嗎。男：有啊，我今天洗好幾
    次了。今天早上洗一次剛剛騎腳踏車洗一次。女：那你又要
    騎腳踏車你又要做愛。」，談論朱盛宏之性器官、下體構造
    、對該性器官口交行為感受、相約前往泰國事宜及相約性交
    及嗣後與櫃臺人員對話「三小時680」、「這是您的發票跟
    收據，然後房號101」等內容，並於同日前往新竹「168旅館
    新竹館」（下稱168旅館）房間內共處至少3小時以上。上訴
    人上開行為踰越男女間之正常交往，侵害被上訴人配偶權情
    節重大，造成被上訴人受有精神上痛苦甚鉅，故被上訴人請
    求上訴人賠償慰撫金新臺幣（下同）50萬元。為此，爰依民
    法第184條第1項、第195條第1項前段、第3項之規定，提起
    本件訴訟等語。並聲明：上訴人應給付被上訴人50萬元，及
    自起訴狀繕本送達翌日起至清償日止，按週年利率5%計算之
    利息。
二、上訴人則以：上訴人是後期才知道朱盛宏為上訴人之配偶，
    不確定上訴人何時知悉，不知道是107年9月前或之後知悉；
    上訴人與朱盛宏僅只客戶往來事宜，僅單純朋友關係，無如
    上訴人所稱之侵權行為，對上訴人所提錄音（下稱系爭錄音
    ）之譯文（下稱系爭譯文）逐字稿形式真正不爭執，但就系
    爭錄音形式真正爭執，系爭錄音內容並非上訴人之聲音，並
    否認上訴人所提之女性影像證據為上訴人；上訴人於108年8
    月26日偵訊程序中因僅聽到系爭錄音一部分檔案而承認屬其
    與朱盛宏之對話，但於本件訴訟中取得系爭錄音全部檔案而
    確認系爭錄音非上訴人之對話，上訴人於107年9月21日在其
    母所開設之店家顧店，並無外出及上訴人所稱該日與朱盛宏
    在系爭車輛對話、性行為，並爭執系爭錄音日期之真正等語
    ，資為抗辯。並聲明：上訴人於原審之訴駁回。
三、原審審酌兩造提出之攻擊防禦方法並調查相關證據後，判命
    上訴人給付被上訴人30萬元，及自109年3月11日起至清償日
    止，按週年利率5%計算之利息，並駁回被上訴人其餘之訴，
    被上訴人就其敗訴部分未聲明上訴已告確定。
（一）上訴人不服原審判決，就其敗訴部分提起上訴，於本院補
      陳：
　  1.上訴人於原審時即主張，被上訴人前與其配偶朱盛宏於臺
      灣桃園地方法院（下稱桃園地院）109年家調字第532號（
      應為108年家調字第890號之誤）離婚等事件（下稱系爭離
      婚事件）達成調解，由朱盛宏賠償被上訴人20萬元，被上
      訴人因而撤回對朱盛宏通姦罪之刑事告訴。是被上訴人既
      與連帶債務人朱盛宏達成和解並免除其賠償責任，上訴人
      自可依民法第274條、276條第1項規定主張扣除朱盛宏因
      和解而免除應分擔金額之賠償責任，原審判決就此未說明
      其取捨意見，顯有判決不備理由之違法。
　  2.又本件離因損害與離婚損害之原因事實與權利內涵存在密
      切關聯與重疊性，因朱盛宏於系爭離婚事件，已賠償被上
      訴人20萬元，於酌定本件離因損害數額時，自應低於20萬
      元，方符禁止重複評價原則，原審判決認定本案離因損害
      為30萬元，顯有判決違背法令之違誤等語。
　　3.並聲明：⑴原判決廢棄。⑵上開廢棄部分，被上訴人於第一
      審之訴駁回。
（二）被上訴人除引用原審所陳外，另於本院補陳：朱盛宏於系
      爭離婚事件中所賠償上訴人之20萬元，係離婚損害，與上
      訴人及朱盛宏共同侵害配偶權一事無關，並非離因損害，
      自無民法第274條、第276條第1項規定之適用或有過度評
      價之情；退步言之，縱朱盛宏所賠償之20萬元為侵害配偶
      權之一部賠償，然就不足額部分，上訴人仍應負賠償責任
      等語，並聲明：上訴駁回。
三、本院原審協同兩造整理不爭執之事實如下：（見原審卷第23
    6-237頁）
  1.被上訴人與朱盛宏於103 年6 月10日結婚，育有2 名未成年
    子女，於108 年9 月2 日協議離婚。
  2.上訴人與朱盛宏有於107 年9 月24日一同前往至168 旅館。
  3.被上訴人以上訴人與朱盛宏於107 年9 月24日下午3 時30分
    許，於新北市○區○○路0 段000 號之168 旅館101 號房間內
    性交一次，及於不詳時間，於上開旅館房間內，接續為性交
    行為約20次為由，提起妨害家庭刑事告訴，經臺灣新竹地方
    檢察署檢察官108 年度調偵字第403號不起訴處分書在案。
    被上訴人不服並聲請再議，經臺灣高等檢察署108 年度上聲
    議字第9710號處分書駁回再議。
  4.被上訴人以上訴人與朱盛宏於107 年5 月24日某時，在不詳
    地點，為性交一次為由，提起妨害婚姻刑事告訴，經臺灣苗
    栗地方檢察署檢察官108 年度調偵字第422 號、109 年度偵
    字第2號不起訴處分書在案。
  5.上訴人不爭執被上訴人所提原證1 錄音逐字稿、原證2 及原
    證3 之形式真正。
四、本件兩造就原審認定上訴人對被上訴人侵害配偶權部分均未
    爭執，僅就上訴人可否依民法第274條、276條第1項規定主
    張扣除朱盛宏因和解而免除應分擔金額之賠償責任及原審是
    否違反禁止重複評價原則爭執，是本件應審酌之爭點如下：
    （一）被上訴人對上訴人之侵權行為損害賠償請求是否應扣
    除朱盛宏因和解而免除應分擔金額之賠償責任？（二）原審
    判決慰撫金超過20萬元是否違反禁止重複評價原則？分述如
    下：
（一）被上訴人對上訴人之侵權行為損害賠償請求是否應扣除朱
      盛宏因和解而免除應分擔金額之賠償責任？
　　1.按關於離婚事件之損害可分為二種，其一為構成離婚原因
      之侵權行為所生之損害，即所謂「離因損害」；而「離婚
      損害」則指因裁判離婚所受之損害（民法第1056條規定）
      ，係以判決離婚為請求權發生之原因（最高法院39年台上
      字第920號判例意旨參照）。就非財產上之損害而言，構
      成離婚原因之侵害配偶權行為與離婚本身，對被害人造成
      之精神上痛苦，並非完全相同，而應詳加區分。次按按民
      法第1056條離婚損害賠償，關於財產上之損害賠償，請求
      權人不論是否有過失，均得為請求；關於非財產上之損害
      ，則需請求權人無過失，被請求人有過失，始得為請求。
      又離因損害，係指民法第1052條第1 項列有十個離婚原因
      ，除其中第7 款至第9 款之離婚原因為無責主義外，其他
      七個離婚原因皆為有責主義之規定，而此七個有責主義之
      離婚原因，除構成裁判離婚之事由外，亦同時構成侵權行
      為之謂。是離因損害與離婚損害之構成要件不同：離因損
      害，需滿足侵權行為構成要件始得請求賠償，但離婚損害
      ，係以判決離婚為發生損害之原因，並不以符合侵權行為
      構成要件為必要，乃屬親屬法上特別規定之法定損害賠償
      。
    2.上訴人主張依民法第274條、276條第1項規定主張扣除朱
      盛宏因和解而免除應分擔金額之賠償責任，無非係以系爭
      離婚事件中被上訴人與朱盛宏達成調解，由朱盛宏賠償被
      上訴人20萬元，被上訴人因而撤回對朱盛宏通姦罪之刑事
      告訴為據。然經本院調閱系爭離婚事件全卷，該案件係由
      朱盛宏對被上訴人向桃園地院家事庭聲請調解，而非由被
      上訴人向朱盛宏請求損害賠償，顯然係朱盛宏主動針對離
      婚事件，對被上訴人所提起之離婚訴訟，所涉及者自應係
      離婚損害。況觀系爭離婚事件之起訴狀，朱盛宏委任律師
      針對被上訴人提起，其訴之聲明係請求判決兩人離婚，以
      及定未成年子女之權利義務行使，其中訴請離婚之依據為
      民法第1052條第2項，有家事起訴狀在卷可考（見系爭離
      婚事件卷第4頁），堪認其訴之聲明之範圍，本即僅有家
      事離婚之部分，其聲明之內容，並無任何金錢請求，更遑
      論涉及任何民事侵權行為損害賠償請求，其所涉之離婚之
      訴訟標的亦僅記載民法第1052條第2項，並無民法第184條
      。堪認系爭離婚事件所成立之調解，本即僅在前開訴之聲
      明及訴訟標的之範圍內成立，其中提及金錢給付之部分，
      僅係針對離婚損害之部分，而不涉及民事損害賠償之部分
      。若被上訴人曾於系爭離婚事件中提出反訴請求朱盛宏損
      害賠償，則尚有可能在系爭離婚事件中牽涉民事損害賠償
      ，而有可能有涉及被上訴人免除朱盛宏之民事損害賠償部
      分，但系爭離婚事件中，從頭至尾均係朱盛宏對被上訴人
      請求離婚和酌定未成年子女之權利義務行使，被上訴人完
      全未提出民事損害賠償之情形下，實難認系爭離婚事件之
      調解成立，與被上訴人之民事損害賠償請求，有何重疊或
      相關連之處。
　　2.上訴人雖又提及系爭離婚事件所達成之調解中記載被上訴
      人因而撤回對朱盛宏通姦罪之刑事告訴，可以推認被上訴
      人因而撤回對朱盛宏通姦罪之刑事告訴云云。然觀系爭離
      婚事件之調解成立筆錄，其中內容多達8項，於第1、2項
      記載朱盛宏與被上訴人同意離婚及剩餘財產相關分配，第
      3項記載朱盛宏應給付20萬元予被上訴人，其中間隔多項
      有關未成年子女會面及親權行使部分後，方於第7項記載
      被上訴人願撤回臺灣新竹地方法院檢察署秋股108年度偵
      字第2526號妨害家庭案之刑事告訴等節（見系爭離婚事件
      卷第13頁背面）。堪認前開筆錄內容，已明顯未將被上訴
      人給付朱盛宏之20萬元，與其撤回對朱盛宏之刑事告訴相
      連結，否則理應記載於同一項，或者載明前開給付作為撤
      回前開告訴之前提。相對的，前開給付20萬元部分係直接
      記載於離婚相關事項之後，因此從筆錄之記載順序，亦徵
      前開給付係針對離婚損害，而非離因損害，與被上訴人之
      民事侵權行為難認有關。況且前開筆錄所有內容，至多僅
      提及撤回「刑事告訴」，完全未提及民事侵權行為之部分
      ，足見前開調解筆錄之效力，本即不及於朱盛宏與被上訴
      人間之民事部分。再者，細觀系爭離婚事件之調解筆錄，
      最後一段甚未記載「其餘請求拋棄」等相類似文字，與一
      般和解或、調解成立筆錄有所不同，以此記載之方式推認
      ，朱盛宏與被上訴人，均保留對他造其餘請求之可能，並
      無免除彼此相關之民事賠償責任，是認系爭離婚事件之調
      解與本件被上訴人之民事侵權行為損害賠償請求權無關，
      上訴人主張依民法第274條、276條第1項規定主張扣除朱
      盛宏因和解而免除應分擔金額之賠償責任云云，自屬無據
      。
　　3.至上訴人雖提及應傳訊朱盛宏以查明，但由系爭離婚事件
      全卷已可清楚明瞭訴之聲明及訴訟標的之範圍，縱使朱盛
      宏嗣後亦不可能修改或擴大系爭離婚事件之訴之聲明或訴
      訟標的範圍。況其證言涉及其日後是否仍會受被上訴人求
      償民事損害賠償請求權，其立場已明顯偏頗。又朱盛宏實
      為本件侵權行為之共同侵權行為人，自難期待其證詞可信
      ，亦不可能因其證詞而修改系爭離婚事件之調解成立範圍
      ，尚無傳訊之必要，附此敘明。
（二）原審判決慰撫金超過20萬元是否違反禁止重複評價原則？
      系爭離婚事件之調解筆錄係被上訴人與朱盛宏間，就兩人
      離婚相關之事項，所成立之調解，系爭離婚事件既與被上
      訴人之民事侵權行為損害賠償請求權無關，已如前述，則
      原審判決本即不會斟酌兩造以外之調解內容，更遑論以此
      酌定兩造間之慰撫金，是縱使超過20萬元，本即無重複評
      價之問題。況系爭離婚事件於108年9月2日成立，原審於1
      09年11月23日方辯論終結，上訴人自有充分之時間，在原
      審以系爭離婚事件成立，作為慰撫金酌定高低之攻擊防禦
      之方法，但觀兩造於原審所為之爭點整理，上訴人完全未
      提及系爭離婚事件，上訴人捨此不為，則原審判決自不可
      能在酌定本件慰撫金時，考量系爭離婚事件之調解成立內
      容，而僅可能單純就本件侵權行為損害賠償之部分酌定慰
      撫金。再遍閱原審判決內容，均未提及系爭離婚事件之調
      解成立部分，亦徵原審並未將系爭離婚事件之調解成立列
      入考量。從而，上訴人主張本件離因損害與離婚損害之原
      因事實與權利內涵存在密切關聯與重疊性，因朱盛宏於系
      爭離婚事件，已賠償被上訴人20萬元，於酌定本件離因損
      害數額時，自應低於20萬元，方符禁止重複評價原則云云
      ，並無理由。
五、給付無確定期限者，債務人於債權人得請求給付時，經其催
    告而未為給付，自受催告時起，負遲延責任。其經債權人起
    訴而送達訴狀，或依督促程序送達支付命令，或為其他相類
    之行為者，與催告有同一之效力；遲延之債務，以支付金錢
    為標的者，債權人得請求依法定利率計算之遲延利息。但約
    定利率較高者，仍從其約定利率；應付利息之債務，其利率
    未經約定，亦無法律可據者，週年利率為百分之5 ，民法第
    229 條第2 項、第233 條第1 項、第203 條分別定有明文。
    本件被上訴得請求上訴人給付之金額，給付並無確定期限，
    而被上訴人起訴請求，起訴狀繕本業於109 年3 月10日送達
    上訴人，有本院送達證書在卷足參（見本院卷第87頁），已
    生催告給付之效力；被上訴人請求上訴人給付自109 年3 月
    11日起至清償日止，按週年利率5%計算之遲延利息，應屬有
    據。
七、綜上所述，原審審酌兩造提出之攻擊防禦方法並調查相關證
    據後，判命上訴人給付被上訴人30萬元，及自109年3月11日
    起至清償日止，按週年利率5%計算之利息，並駁回被上訴人
    其餘之訴，於法並無不合。上訴意旨就其敗訴部分，指摘原
    判決不當，聲明廢棄改判，尚無理由，應予駁回。
八、本件事證已臻明確，兩造其餘攻擊防禦方法及所提證據，經
    核與判決結果不生影響，爰不逐一論述，附此敘明。
九、據上論結，本件上訴無理由，依民事訴訟法第436 條之1 第
    3 項、第449 條第1 項、第78條，判決如主文。
中　　華　　民　　國　　110 　年　　10　　月　　27　　日
                  民事第一庭 審判長 法  官  宋國鎮
                                    法  官  張珈禎
                                    法  官  何星磊
以上正本係照原本作成。
本判決不得上訴。
                                    書記官  陳映綺
中　　華　　民　　國　　110 　年　　10　　月　　27　　日